【裁判字號】    95,台上,3206
【裁判日期】    950609
【裁判案由】    強盜等罪
【裁判全文】
最高法院刑事判決            九十五年度台上字第三二０六號
    上  訴  人  乙○○
                        號在.
    選任辯護人  彭大勇律師
                林士龍律師
    上  訴  人  甲○○
                        24號.
                        （另案在台灣高雄第二監獄執行）
    選任辯護人  陳正杰律師
上列上訴人等因強盜等罪案件，不服台灣高等法院台南分院中華
民國九十五年三月二十八日第二審判決（九十四年度上訴字第八
五二號，起訴案號：台灣雲林地方法院檢察署九十二年度偵字第
四五七九號），提起上訴，本院判決如下：
    主  文
原判決關於甲○○常業竊盜及乙○○部分均撤銷，發回台灣高等
法院台南分院。
甲○○其他上訴駁回。
    理  由
壹、撤銷發回部分：
本件原判決撤銷第一審之科刑判決，改判變更檢察官起訴法條並
依牽連犯關係，從一重論處上訴人乙○○、甲○○共同以犯竊盜
罪為常業（均累犯）罪刑，並均應於刑之執行前令入勞動場所強
制工作，固非無見。
惟查：(一)按刑事訴訟法第三百零二條第一款規定，案件曾經判決
確定者，應為免訴之判決，係以同一案件，已經法院為實體上之
確定判決，該被告應否受刑事制裁，既因前次判決而確定，不能
更為其他有罪或無罪之實體上裁判，此項原則，關於實質上一罪
或裁判上一罪，其一部事實已經判決確定者，對於構成一罪之其
他部分，亦均應適用，此種事實係因審判不可分之關係在審理事
實之法院，就全部犯罪事實，依刑事訴訟法第二百六十七條規定
，本應予以審判，故其確定判決之既判力自應及於全部之犯罪事
實，惟若在最後審理事實法院宣示判決後始行發生之事實，既非
該法院所得審判，即為該案判決之既判力所不能及，是既判力對
於時間效力之範圍應以最後審理事實法院之宣示判決日為判斷之
標準。依卷附資料，本件上訴人甲○○曾因竊盜、恐嚇取財案件
，經台灣雲林地方法院於民國九十二年七月八日，以九十二年度
訴字第一一七號刑事判決判處有期徒刑八月，嗣經確定。本件原
判決關於附表甲六編號一、八編號一、二、三等竊盜案，所載竊
車時間均在前案宣示判決日之前，如果無訛，是否為前案既判力
所及，原審就此未為調查處理，自有違誤。(二)原判決於理由甲程
序部分(一)記載：證人黃智宗因違反洗錢防制法案件，經台灣雲林
地方法院檢察署發布通緝，並經台灣雲林地方法院傳喚、拘提均
未到場，而公訴人聲請依刑事訴訟法第一百五十九條之三第三款
規定將共犯黃智宗之警詢筆錄作為證據使用，經第一審形式審查
證人黃智宗警詢中證述內容，核與自動提款機翻拍照片七幀相符
並有雲林縣警察局刑警隊搜索扣押筆錄、扣押物品目錄表各一份
在卷可參，復有扣案如原判決附表乙三編號一至三、五、六物品
可佐，具有特別可信性，且為證明甲○○、乙○○有無附表甲三
編號一至八所示犯罪事實所必要，依上開規定，自得為證據云云
。乃認乙○○辯稱：共犯黃智宗上開警詢供述無證據能力，並無
理由。惟查：依台灣高等法院在監在押全國紀錄表、出入監紀錄
表所示，共犯黃智宗嗣經通緝到案，於原審審理時正在台灣雲林
監獄執行。原審未依法提訊證人黃智宗到庭作證，逕以黃智宗之
警詢筆錄作為論處上訴人等上揭犯行之憑據，所踐行之訴訟程序
難謂與法無違。(三)原判決就附表甲五即犯罪事實（五）部分，認
該附表甲五編號七所示失竊車輛與附表甲三編號一所示失竊車輛
，實為同一輛，依卷附車輛竊盜、車牌失竊資料查詢報表—查詢
車輛認可資料顯示，車主為羅峰政，核與附表甲三編號一所示被
害人陳經於警詢供稱：Ｃ七－五五五七是我次子羅峰政所有等語
相符。附表甲三編號一所示竊盜及恐嚇取財犯行，乃甲○○、乙
○○，夥同共犯黃智宗、綽號「鈑金忠」之男子所為，而該次恐
嚇取財之對象乃Ｃ七－五五五七車輛之管理人陳經，並非登記車
主羅峰政，此有陳經警詢筆錄及張羽晴所開立00000000
000000號帳戶歷史交易清單在卷可佐，乙○○因共同犯案
故知悉此情，進而利用此機會，提供失竊車主羅峰政資料給其另
組之共犯陳明新，並由陳明新向失竊車主羅峰政恐嚇取財等情，
此觀共犯陳明新供稱：車子是乙○○偷的，他再把失主資料或電
話提供給我，並教我如何恐嚇車主、價碼如何，再由我打電話給
失主恐嚇他們交付贖金等語，並經被害人羅峰政於警詢中指訴明
確，及羅峰政匯款單在卷可按。而被害人羅峰政匯款帳號為林傳
宗所開立00000000000000號，此正為乙○○、共
犯陳明新用以恐嚇取財之人頭帳戶等情。然原判決既認兩者係同
一車輛，卻未於附表甲五編號七乙○○之「竊盜累進次數欄」扣
除，致重覆計算，且「行為人」欄亦未區分係共犯竊盜之行為人
、或共犯恐嚇取財之行為人，有判決理由矛盾之違背法令。(四)原
判決附表乙四編號十二至十九、二十二至二十五部分，備註欄載
為「附表甲附表四編號九所竊車輛尋獲部分」、「為警循線查獲
附表甲附表八」等語，顯係指甲○○竊盜所得之贓物，然於同附
表「所有人」欄，卻記載所有人為甲○○，同有判決理由矛盾之
違背法令。上訴意旨指摘原判決此部分不當，尚非無理由，應認
原判決此部分有撤銷發回更審之原因。
貳、上訴駁回部分：
原判決認定上訴人甲○○有原判決事實欄所載準強盜未遂部分犯
行，係依憑甲○○坦承有於原判決附表甲一所示時間、地點，夥
同乙○○、林江水，攜帶原判決附表乙一編號一至七、附表乙二
編號二十九所示物品，竊取車牌號碼八Ｌ－三三九六號自用小客
車未遂，嗣其持信號彈發射器，接續對警員發射信號彈三顆之事
實，及證人林江水於偵查中證詞及現場圖一紙，被害人黃怡莉、
證人廖中圳、證人楊錦源等人於警詢中之所證，暨警員職務報告
書一份、現場照片十四幀、內政部警政署刑事警察局九十二年十
一月十八日刑紋字第０九二０二一二九二五號、九十三年四月十
五日刑偵五字第０九三００八一九九九號、九十四年一月二十六
日刑偵五字第○九四○○一六三二六號鑑驗通知書各一份、採證
照片十幀、贓物認領保管單一份、車籍作業系統－查詢認可資料
一份、扣案如原判決附表乙一編號一至七、附表乙二編號二十九
所示物品、第一審勘驗筆錄一份等證據，因而撤銷第一審之科刑
判決，改判依想像競合犯關係，從一重論處甲○○結夥三人以上
，攜帶兇器竊盜未遂，因脫免逮捕，而當場施以強暴（累犯）罪
刑，已敘明所憑之證據及認定之理由。對於上訴人甲○○所辯：
警員廖國興、陳境達據報到達現場時，並未發現伊，則伊雖僅躲
藏在附近巷弄內，惟伊與共犯林江水已離開盜所，警員係依楊錦
源陳述，往雲林縣西螺鎮○○里○○路二十七巷一弄方向搜尋，
始發現伊，並非發現伊後跟蹤追躡而至，況伊雖有發射信號彈三
顆，施以強暴之行為，惟警員陳境達尚能回擊一槍，並無至使不
能抗拒之情形云云，何以不足採信，亦已依據卷內資料逐一指駁
、說明。從形式上觀察，原判決並無違背法令之情形存在。上訴
意旨略以：警員廖國興、陳境達據報前往竊案現場時，並未發現
竊嫌，上訴人一逃入民生路二十七巷弄內，早已脫離楊錦源之視
線，楊錦源僅指出上訴人逃逸方向，協助警員查緝竊嫌，而非協
助追捕竊嫌。又上訴人所犯多次竊盜與本件準強盜罪，應可成立
連續犯，原判決已將上訴人論以共同以犯竊盜罪為常業，並以累
犯加重其刑，卻另將上訴人此次竊盜案件割裂，獨立論以結夥三
人以上，攜帶兇器竊盜未遂，因脫免逮捕，而當場施以強暴罪，
並以累犯加重其刑，似不無一案數判之虞。均有判決不適用法則
或適用法則不當之違背法令云云。經查：刑法第三百二十九條所
謂當場，並不以實施竊盜或搶奪者尚未離去現場為限，即已離盜
所而尚在他人跟蹤追躡中者，仍不失為當場。本院二十八年上字
第一九八四號著有判例。原判決已敘明，上訴人、乙○○及證人
林江水竊車之地點，與逃匿處僅一巷之隔，距離甚近，上訴人顯
尚未脫離犯罪場所，且上訴人逃逸之巷道係屬死巷，毫無隱密之
處可藏匿，而上訴人行竊後逃逸中，始終在報案人楊錦源及警員
陳境達、廖國興追躡範圍內，上訴人既尚未脫離犯罪場所及追捕
者跟蹤追躡範圍內，仍不失為當場。又連續犯須連續數行為而犯
同一罪名，始能成立，所謂犯同一罪名，依司法院大法官會議釋
字第一五二號解釋，指構成犯罪要件相同之罪名而言。上訴人所
犯刑法第三百二十二條以犯竊盜罪為常業，與同法第三百二十九
條之準強盜罪，構成犯罪要件並不相同，自無成立連續犯之餘地
。此部分上訴意旨，無非係對事實審法院採證認事之職權行使及
原審已調查、理由已說明之事項，徒憑己見漫為爭執，並非適法
之上訴第三審理由。衡以上述說明，應認上訴人此部分上訴為違
背法律上之程式，予以駁回。
據上論結，應依刑事訴訟法第三百九十五條前段、第三百九十七
條、第四百零一條，判決如主文。
中    華    民    國  九十五  年    六    月    九    日
                      最高法院刑事第十庭
                          審判長法官  洪  清  江
                                法官  石  木  欽
                                法官  李  伯  道
                                法官  林  勤  純
                                法官  陳  晴  教
      本件正本證明與原本無異
                                      書  記  官
中    華    民    國  九十五  年    六    月   十九   日
                                                  Ａ


司法院資訊處製作；財團法人民間司法改革基金會備份。
